臺灣新北地方法院行政訴訟判決
111年度交字第92號
原      告  李進陽
被      告  新北市政府交通事件裁決處
                    設新北市○○區○○路0段000號2樓
代  表  人  李忠台  住同上
訴訟代理人  黃曉妍律師
上列當事人間因交通裁決事件，原告不服被告中華民國111年1月
27日新北裁催字第48-C00000000號裁決，提起行政訴訟，本院判
決如下：
    主  文
一、原告之訴駁回。
二、訴訟費用新臺幣300元由原告負擔。
    事實及理由
壹、程序方面：原告不服被告所為道路交通管理處罰條例第8條
    的裁決而提起撤銷訴訟，依行政訴訟法第237條之1，應適用
    交通裁決事件訴訟程序。本件因卷證資料已經明確，本院依
    同法第237條之7規定，於是不經言詞辯論，直接裁判。
貳、實體方面：
一、爭訟概要：緣原告李進陽駕駛車牌號碼0000-00號自用小客
    貨（下稱系爭汽車），於民國（下同）110年9月27日7時34
    分許，行經新北市三重區集賢路與三信路口時，因有「駕車
    行經有燈光號誌管制之交岔路口闖紅燈」為紅燈左轉之違規
    行為，經新北市政府警察局三重分局（下稱舉發機關）員警
    親眼目睹，因有不能或不宜之事由無法當場攔停原告，警員
    遂於110年9月28日依道路交通管理處罰條例第7條之2及第53
    條第1項之規定，填製新北警交字第C00000000號舉發違反道
    路交通管理事件通知單（下稱舉發通知單），記載應到案期
    限110年11月12日以前，予以逕行舉發，案件並於110年9月3
    0日入案移送被告，舉發通知單則於110年10月5日合法送達
    於原告。嗣原告收受前開違規舉發通知單後於110年11月9日
    向被告提出申訴，案經被告函請舉發機關查明原告陳述情節
    及違規當時情形後，仍認違規事實明確，被告為此乃依道路
    交通管理處罰條例第53條第1項、第63條第1項（即同條項第
    3款）及違反道路交通管理事件統一裁罰基準表等規定，以
    111年1月27日新北裁催字第48-C00000000號違反道路交通管
    理事件裁決書（下稱原處分）裁處原告罰鍰新臺幣（下同）
    2,700元整，並記違規點數3點。原告不服原處分，於是提起
    本件行政撤銷交通裁決訴訟。
二、原告主張及聲明：
(一)原告主張要旨：
　1.接到舉發通知單上面寫紅燈左轉，提申訴寄來2張為舉發事
    實之依據，因當時以交通指揮為主，再依據違規事實逕行舉
    發，乃胡說八道片面之詞，當時車輛況路很正常暢通無比，
    哪來因指揮交通不便，有圖片為證，不應拿藉口塘塞敷衍了
    事。
　2.圖片的紅燈證明硬要指定接受違規事實，不講到道理，提出
    證據證明確實沒有違規，但沒下文，很久過後去新北市裁決
    處還是沒有結果，原文是紅燈左轉違規，怎亂改成闖紅燈違
    規。謹提供圖片證明確實有專用左轉燈指引轉彎，所以兩旁
    直行車為紅燈而停止不動。　
(二)聲明:原處分撤銷。
三、被告答辯及聲明：
(一)被告答辯要旨：
  1.經查原舉發單位回復函，員警在三重區集賢路與三信路口執
    行指揮交通職務時，親眼目睹原告於路口圓形紅燈號誌亮起
    時，仍駕駛系爭車輛闖越停止線逕予左轉，員警見狀欲趨前
    攔查，但因正為交通指揮勤務當場不能將其攔查，便於返所
    後再依違規事實逕行舉發，符處罰條例第7條之2逕行舉發，
    舉發行為合於法制，有員警勤務分配表在卷可稽。
二、次查路口監視器影像(採證光碟「IMG_9144.MOV」)並參酌路
    口時向運作說明，於07:34:01至07:34:05處可見集賢路往重
    陽橋方向號誌為圓形紅燈，爾後原於三信路口停等紅燈之車
    輛陸續往前行駛，考量時相依序運作之規則，當時應為第三
    時相，集賢路雙向均為圓形紅燈，並參酌影片截圖，系爭汽
    車尚未抵停止線時路口號誌已為圓形紅燈，原告自應依上開
    安全規則於停止線後停等待左轉綠燈亮起方能左轉進入三信
    路，然原告仍逕自於紅燈時左轉進入銜接路口，核其行為有
    「紅燈左轉」之違規屬實，被告據此依處罰條例第53條第1
    項作成裁罰處分，應無違誤。
三、原告固以系爭路口設有左轉專用指示方向燈，當然要雙向直
    行車都是紅燈才可以左轉等語為辯，惟如上揭說明，當時路
    口號誌為紅燈並非左轉綠燈，駕駛人自應依號誌行駛，而非
    恣意以自身推論決定行向；另若對號誌設置有疑義，應循相
    關管道向權責機關陳情，於號誌設置變更前，仍應受其拘束
    ，是以，原告主張並無可取，處分應予維持。
四、再者，原告既為合法考領汽車駕駛執照之人，有汽車車籍查
    詢資料及駕駛人基本資料為憑，其對上述規定應知之甚詳，
    並應確實遵守，是原告前揭所述，無非單方所執之詞，委無
    足取，綜上所述，被告依法裁處，應無違誤，原告之訴為無
    理由。
(二)聲明:原告之訴駁回。　
四、爭點：
(一)被告認原告駕駛系爭汽車，於110年9月27日7時34分許，行
    經新北市三重區集賢路與三信路口時，有「駕車行經有燈光
    號誌管制之交岔路口闖紅燈」為紅燈左轉之違規行為，以原
    處分，以原處分裁罰原告，是否合法有據？原告以其有專用
    左轉燈指引轉彎，否認有闖紅燈左轉之違規行為，是否可採
    ？
(二)原告以本案舉發員警不符逕行舉發之事為由，訴請撤銷原處
    分，是否有理可採？
五、本院之判斷：
(一)前提事實：原告駕駛系爭系爭汽車，於110年9月27日7時34
    分許，行經新北市三重區集賢路與三信路口時，因有「駕車
    行經有燈光號誌管制之交岔路口闖紅燈」為紅燈左轉之違規
    行為，經舉發機關即新北市政府警察局三重分局員警親眼目
    睹，因有不能或不宜之事由無法當場攔停原告，警員遂於11
    0年9月28日依道路交通管理處罰條例第7條之2及第53條第1
    項之規定，填製本案舉發通知單（即新北警交字第C0000000
    0號舉發違反道路交通管理事件通知單），記載應到案期限1
    10年11月12日以前，予以逕行舉發，案件並於110年9月30日
    入案移送被告，舉發通知單則於110年10月5日合法送達於原
    告。嗣原告收受前開違規舉發通知單後，雖於到案期限前之
    110年11月9日向被告提出申訴，然案經被告函請舉發機關查
    明原告陳述情節及違規當時情形後，仍認違規事實明確，被
    告為此乃依道路交通管理處罰條例第53條第1項、第63條第1
    項（即同條項第3款）及違反道路交通管理事件統一裁罰基
    準表等規定，以原處分裁處原告罰鍰2,700元整，並記違規
    點數3點等情，此有本案舉發通知單暨合法送達證明、違規
    查詢報表、原告申訴書信、新北市政府警察局三重分局110
    年10月29日新北警重交字第1103811457號函、舉發員警職務
    報告書、舉發機關重陽派出所110年9月27日之勤務分配表、
    本案路口監視器照片、新北市政府警察局三重分局110年12
    月17日新北警重交字第1103824893號函、原處分書、新北市
    政府交通局111年3月9日新北交工字第1110397305號函暨所
    檢送新北市○○區○○路○○○路○於000○0○00○0○00○號誌時相運作
    情形、駕駛人基本資料、系爭汽車車籍查詢及採證光碟等附
    卷可稽（分見本院卷第71頁及第75頁、第73頁、第77頁至第
    78頁、第79頁、第81頁、第83頁、第85頁至第89頁及第95頁
    至第99頁、第91頁、第103頁、第109頁至第110頁暨第111頁
    、第113頁、第115頁及第117頁），核可認定為真實。
(二)被告認原告駕駛系爭汽車，於110年9月27日7時34分許，行
    經新北市三重區集賢路與三信路口時，有「駕車行經有燈光
    號誌管制之交岔路口闖紅燈」為紅燈左轉之違規行為，以原
    處分，以原處分裁罰原告，核屬合法有據。原告以其有專用
    左轉燈指引轉彎，否認有闖紅燈左轉之違規行為，乃不可採
    。
　1.應適用之法令：
　⑴按汽車行駛至交岔路口，其行進、轉彎，應遵守燈光號誌，
    道路交通安全規則第102條第1項第1款定有明文。至於汽車
    駕駛人駕車行經有燈光號誌管制之交岔路口闖紅燈者，處1,
    800元以上5,400元以下罰鍰；汽車駕駛人有違反同條例第53
    條規定之情形者，除依該條處罰鍰外，並予記違規點數3點
    ，則為道路交通管理處罰條例第53條第1項及第63條第1項第
    3款所分別定有明文。
　⑵次按道路交通標誌標線號誌設置規則(下稱設置規則)第170條
    第1項前段、第206條第1項第5款第1目則分別規定：「停止
    線，用以指示行駛車輛停止之界限，車輛停止時，其前懸部
    分不得伸越該線。」、「行車管制號誌各燈號顯示之意義如
    左：五、圓形紅燈（一）車輛面對圓形紅燈表示禁止通行，
    不得超越停止線或進入路口。」，核上開設置規則，乃係依
    道路交通管理處罰條例第4條第3項之授權而訂定，就其標誌
    、標線、號誌之設置目的，在於提供車輛駕駛人及行人有關
    道路路況之警告、禁制、指示等資訊，以便利行旅及促進交
    通安全，其規定內容明確，並無牴觸法律之規定，依法即應
    加以適用。 
　⑶再按交通部109年11月2日交路字第1095008804號函所檢送之
    交通部109年6月30日召開研商「闖紅燈行為之認定原則會議
    紀錄」所載之會議結論：「一、道路交通管理處罰條例有關
    闖紅燈行為之認定，本部曾以82年4月22日交路字第009811
    號函示面對圓形紅燈時超越停止線或闖紅燈之認定原則，經
    本次會議討論決議該函示應有檢討之需要，爰為促使駕駛人
    回歸於對標誌、標線之認知，同時兼顧執法技術層面與大眾
    接受程度，修正車輛『闖紅燈』行為之認定如下：（一）車輛
    面對圓形紅燈亮起後，仍超越停止線至銜接路段，含左轉、
    直行、迴轉及右轉（依箭頭綠燈允許行駛者除外）即視為闖
    紅燈之行為。（二）車輛面對圓形紅燈亮起後，車身仍超越
    停止線並足以妨害其他方向人（若有行人穿越道）、車通行
    亦視同闖紅燈；若僅前輪伸越停止線者，則視為不遵守標線
    指示。．．．」，而上開會議結論核屬交通部基於主管權責，
    就法令執行層面所為之解釋，與法律之本旨並無違誤，亦未
    抵觸母法，除「紅燈右轉」之行為業經另以道路交通管理處
    罰條例第53條第2項規範外，依法自得予以援用。
  ⑷末按違反道路交通管理事件統一裁罰基準及處理細則第1條規
    定：「本細則依道路交通管理處罰條例第92條第4項規定訂
    定之」、第2條第1項、第2項規定：「處理違反道路交通管
    理事件之程序及統一裁罰基準依本細則之規定辦理。前項統
    一裁罰基準，如附件違反道路交通管理事件統一裁罰基準表
    。」，核上開統一裁罰基準及處理細則之規定，就其立法目
    的及功能，乃為防止處罰機關枉縱或偏頗，依處罰條例第92
    條第4項所授權交通部會同內政部訂定「違反道路交通管理
    事件統一裁罰基準及處理細則」及其附件「違反道路交通管
    理事件統一裁罰基準表」，用以維持裁罰之統一性與全國因
    違反道路交通管理事件受處罰民眾之公平，不因裁決人員不
    同，而生偏頗，寓有避免各監理機關於相同事件恣意為不同
    裁罰之功能，並非法所不許，於憲法上保障人民財產權之意
    旨並無牴觸（此並有改制前之司法院大法官會議釋字第511
    號解釋意旨理由足資參照），並無違反法律保留原則。再依
    本件違規行為時點之違反道路交通管理事件統一裁罰基準表
    記載，小型車駕駛人行經有燈光號誌管制之交岔路口闖紅燈
    ，於期限內繳納或到案聽候裁決者，應處罰鍰2,700元，並
    記違規點數3點。核此規定，既係基於母法之授權而為訂定
    ，且就違反道路交通管理事件統一裁罰基準及處理細則附件
    所示統一裁罰基準表中有關道路交通管理處罰條例第53條第
    1項之裁罰基準內容（基準表就不同違規車種，其可能衍生
    危害交通安全之輕重不同，而區分有機車或小型車、大型車
    ，並就其是否逾越於期限內繳納或到案聽候裁決之期限不同
    ，分別裁以不同之罰鍰標準，其衍生交通秩序危害，既不相
    同，分別處以不同之罰鍰，符合相同事件相同處理，不同事
    件不同處理之平等原則。），並未牴觸母法，是被告自應依
    此基準而為裁罰。
  2.經查，本案係執勤員警於110年9月27日7時34分許，在三重
    區集賢路及與三信路口執勤時，見車號0000-00車於該路口
    面對圓形紅燈號誌亮起時仍逕予闖越左轉，為警見狀欲趨前
    攔查，惟當時無法將其攔查，故依逕行舉發方式舉發等情，
    此業據新北市政府警察局三重分局110年10月29日新北警重
    交字第1103811457號函敘明在案（見本院卷第79頁），本有
    舉發員警職務報告書所載「職警員洪沅愷於110年09月27日0
    7時至09時執行集賢路與三信路口守望勤務，於110年09月07
    時34分在三重區集賢路及與三信路口指交通時，見自小客車
    0000-00號燈左轉，但因當時以指揮指交通為主，故職返所
    後再依違規事實逕行舉發。」（見本院卷第81頁），並有舉
    發機關重陽派出所110年9月27日之勤務分配表為佐（見本院
    卷第83頁），復經舉發機關所提系爭路口監視器影像採證照
    片（見本院卷第85頁至第87頁及第95頁至第99頁），確實可
    見於當日07:34:00至07:34:05處可見該集賢路往三重重陽橋
    方向號誌為圓形紅燈，並無顯示直行綠或左轉綠之號誌，而
    此時見系爭汽車自該集賢路往台北方向，超越路口之停止線
    為左轉行駛至三信路，而系爭汽車右側旁之其他汽車則停止
    於車道上，三信路口原停等之機車車輛則陸續往前行駛（見
    本院卷第96頁至第99照片路口右上方之交通號誌），據此，
    依上開路口監視器之照片雖未能正面顯示原告系爭汽車前來
    面對之交通號誌顯示情形，然依對向上開集賢路往三重重陽
    橋方向號誌為圓形紅燈且無顯示直行綠或左轉綠之號誌，而
    系爭汽車自該集賢路往台北方向在該汽車右側旁之其他汽車
    停止於車道上，而系爭汽車超越停止線進入路口左轉時，三
    信路口原停等之機車車輛始陸續往前行駛等情下，應屬新北
    市政府交通局111年3月9日新北交工字第1110397305號函暨
    所檢送新北市○○區○○路○○○路○於000○0○00○0○00○號誌時相運
    作情形之第三分相轉換為第四分相（見本院卷第109頁至第1
    11頁），亦即不論系爭路口為第三或第四分相，當時集賢路
    雙向均為圓形紅燈無誤，則依上採證照片，系爭汽車尚未抵
    停止線時路口號誌已為圓形紅燈，原告系爭汽車自應於停止
    線後停等待左轉綠燈亮起方能左轉進入三信路，然原告仍逕
    自於紅燈時左轉進入銜接路口，核其行為有紅燈左轉之違規
    事實無誤，是認原告以其有專用左轉燈指引轉彎，否認有闖
    紅燈左轉之違規行為，即難採憑。為此，被告原告駕駛系爭
    汽車，於110年9月27日7時34分許，行經新北市三重區集賢
    路與三信路口時，有「駕車行經有燈光號誌管制之交岔路口
    闖紅燈」為紅燈左轉之違規行為，以原處分裁罰原告，乃屬
    合法有據。
(三)原告以本案舉發員警不符逕行舉發之事為由，訴請撤銷原處
    分，乃屬無理，不可採。　　
　  查原告雖質疑本案舉發員警不符逕行舉發乙節。然查，本案
    乃係執勤員警於110年9月27日7時34分許，在三重區集賢路
    及與三信路口執勤時，見車號0000-00車於該路口面對圓形
    紅燈號誌亮起時仍逕予闖越左轉，為警見狀欲趨前攔查，惟
    當時無法將其攔查，故依逕行舉發方式舉發等情，此前據新
    北市政府警察局三重分局110年10月29日新北警重交字第110
    3811457號函敘明，並有舉發員警職務報告書所載「職警員
    洪沅愷於110年09月27日07時至09時執行集賢路與三信路口
    守望勤務，於110年09月07時34分在三重區集賢路及與三信
    路口指交通時，見自小客車0000-00號燈左轉，但因當時以
    指揮指交通為主，故職返所後再依違規事實逕行舉發。」為
    憑，並經提出舉發機關重陽派出所110年9月27日之勤務分配
    表為憑，而本院觀諸舉發機關所提系爭路口監視器影像採證
    照片（見本院卷第95頁至第99頁），確實可見系爭路口為一
    十字交叉路口，而當時車流並非稀少，且路口交通號誌設有
    多重時相（此有前揭新北市○○○○○○○○○路○號誌之時相資料為
    憑，見本院卷第111頁），則舉發員警以其當時以指揮交通
    為主，無法將其攔查之事，應屬有憑可採，據此原告以本案
    舉發員警不符逕行舉發之事為由，訴請撤銷原處分，即難採
    之。　　
(四)本件判決事證基礎已臻明確，兩造其餘攻擊防禦方法及訴訟
    資料經核與本案爭點無涉，或對於本件判決結果不生影響，
    爰無庸一一再加論述，爰併敘明。
(五)本件第一審裁判費新臺幣300元，應由敗訴之原告負擔，所
    以確定如主文第2項所示。
六、結論：原處分並無違誤，原告訴請撤銷為無理由，應予駁回
    。
中　　華　　民　　國　　111 　年　　4　　月　  19　　日
                  行政訴訟庭  法  官  楊志勇
上為正本係照原本作成。
如不服本判決，應於判決送達後20日內，向本院提出上訴狀，上
訴狀並應記載上訴理由，表明關於原判決所違背之法令及其具體
內容或依訴訟資料可認為原判決有違背法令之具體事實，並繳納
上訴費新臺幣750元。 其未表明上訴理由者，應於提出上訴後20
日內向本院補提理由書（上訴狀及上訴理由書均須按他造人數附
繕本），如逾期未提出上訴理由書者，本院毋庸再命補正，由本
院逕以裁定駁回上訴。
                              書記官  林楷勳
中　　華　　民　　國　　111 　年　　4　　月　　 19    日